【裁判字號】    92,判,1040
【裁判日期】    920814
【裁判案由】    俸給
【裁判全文】
最  高  行  政  法  院  判  決                  九十二年度判字第一○四○號
    上  訴  人  乙○○
    被 上訴 人  臺中市政府
    代  表  人  甲○○
右當事人間因俸給事件，上訴人對於中華民國九十一年四月十七日臺中高等行政法院
九十年度訴字第一五九三號判決，提起上訴，本院判決如左：
    主  文
上訴駁回。
上訴審訴訟費用由上訴人負擔。
    理  由
本件上訴人主張：一、學校教職員退休條例施行細則第二十七條係規定自願退休人員
應提出申請，始有退休生效日期可資填具退休事實表內，非謂填具退休事實表為申請
辦理退休程序之要式行為。上訴人於民國（下同）八十七年九月十四日向服務學校申
請自願退休，經該校於八十七年十月二十九日將上訴人填入「臺中市西區大勇國民小
學確實罹患重病或不適任無法正常教學教師調查表」內，並經被上訴人於八十八年四
月十七日核定上訴人於八十八年六月十六日退休生效，是上訴人申請辦理自願退休之
日應為八十七年九月十四日，非八十八年四月十七日填具退休事實表之日。故依銓敘
部八十八年二月十日八八台法二字第一七二九二九六號函、臺灣省政府八十八年二月
二十三日八八府人三字第一六二六一號函、被上訴人八十八年三月十九日八八府人二
字第三五○六八號函及未修正前之「公務人員請假規則」第六條第二項之規定，上訴
人自得請領醫藥補助費。原判決以上訴人未於八十七年填具退休事實表為由，駁回上
訴人於原審之訴，顯與上開法令規定有違。二、王麗雲為本案之當事人，依行政訴訟
法第一百四十二條及司法院釋字第二四九號解釋，自不得為本案之證人，原判決依被
上訴人聲請，傳喚渠為本案之證人，顯然違法。為此求為廢棄原判決、撤銷原處分及
訴願決定，並命被上訴人發給上訴人三個月俸（薪）給之醫藥補助費計台幣（下同）
二一六、三○○元等語。
被上訴人則以：依學校教職員退休條例施行細則第二十七條第一項規定，申請辦理退
休程序須填具退休事實表，為一要式行為。上訴人於八十八年四月十七日始填具退休
事實表申請辦理退休，並非八十七年提出，其退休案之申請（八十八年四月）及核定
（八十八年五月十四日），均為八十八年，與銓敘部八十八年二月十日八八台法二字
第一七二九二九六號函所示，須以八十七年延長病假期間提出申請辦理自願退休之規
定不合，是被上訴人依八十八年一月一日修正施行之「公務人員請假規則」第五條第
二項規定，否准上訴人所請核發三個月俸（薪）給之醫藥補助費，並無違法等語，資
以抗辯。
原審斟酌全辯論意旨及調查證據結果，以：上訴人原任職大勇國小音樂教師，自八十
七年九月十四日起，以其罹有退化性腰椎炎併右腳酸麻及下背痛等症狀為由，向該國
小請病假及延長病假，該國小人事主任王麗雲於八十七年十月二十九日填具「臺中市
西區大勇國民小學確實罹患重病或不適任無法正常教學教師調查表」，上訴人再於八
十八年四月十七日填具「學校教職員退休事實表」，該退休案於八十八年五月十四日
經被上訴人核定，並准自八十八年六月十六日生效。上訴人主張王麗雲所填具之上開
調查表即得視為上訴人自願退休之申請，惟該調查表並非學校教職員退休條例施行細
則第二十七條第一項所規定之退休事實表，且據該表內容記載為上訴人無法正常教學
原因及罹患重病教師目前請假狀況，並無上訴人申請退休之文意，是上訴人如欲申請
退休，自應依上開施行細則第二十七條第一項規定，填具退休事實表，報請該國小彙
轉主管教育行政機關即被上訴人審定，方符辦理退休程序之要式行為。次依王麗雲證
述上訴人於八十七年九月十四日因病逐月請病假，並說病好了會返回上班，八十八年
四月十七日方填寫退休事實表，至八十七年十月二十九日所填具之不適任調查表，係
因被上訴人傳真調查表，要求學校依實際狀況調查，該調查表與退休無關等語，亦難
認上訴人於八十七年九月或十月間有依上開施行細則第二十七條第一項規定之填具退
休事實表，而符合退休程序。至上訴人固訴稱其因病於八十七年九月初以言詞向大勇
國小承辦人員王麗雲申請自願退休，並要另行填具申請書，惟王女告知須癌症等重大
疾病，方能具申請書，專案申請退休，上訴人非有重大疾病，無須填具申請書，俟被
上訴人有經費時，且要求填報自願退休人員，屆時才填報即可云云，然此與王麗雲證
述：「八十八年三月間因上訴人為壽星，我送蛋榚到上訴人家慶生，上訴人之夫問我
延長病假到何時止？我答稱約到八十八年十一月，上訴人之夫說，那時間太久了，是
否可以趕在八十八年八月一日退休，我回答說，如要退休就要提出申請，上訴人於八
十八年四月十七日提出申請．．．」之情節未符，上訴人復未能提出其他事證以實其
說，難認此部分主張為實在。從而，被上訴人依八十八年一月一日修正施行之「公務
人員請假規則」第五條第二項前段規定及銓敘部八十八年二月十日八八台法二字第一
七二九二九六號函意旨，否准上訴人請求給付三個月俸（薪）給之醫藥補助費，並無
違誤，訴願決定予以維持，亦無不合等情為由，判決駁回上訴人於原審之訴。按學校
教職員退休條例施行細則第二十七條第一項規定，申請辦理退休程序須填具退休事實
表，為一要式行為。上訴人於八十八年四月十七日始填具退休事實表申請辦理退休，
並非八十七年提出，其退休案之申請（八十八年四月）及核定（八十八年五月十四日
），均為八十八年，此與銓敘部八十八年二月十日八八台法二字第一七二九二九六號
函所示，須以八十七年延長病假期間提出申請辦理自願退休之規定不合，從而，被上
訴人依八十八年一月一日修正施行之「公務人員請假規則」第五條第二項規定，否准
上訴人所請核發三個月俸（薪）給之醫藥補助費，並無不合。次按除法律規定外，不
問何人，於他人之行政訴訟有為證人之義務，行政訴訟法一百四十二條定有明文。查
證人王麗雲乃台中市西區大勇國民小學之人事主任，為本案之承辦人員，原審法院為
調查事實，依上開規定，傳訊王麗雲為證人，並審酌全辯論意旨及調查證據結果，認
上訴人於原審之訴為無理由，乃予駁回。經核並無違誤，上訴意旨依憑其個人主觀之
法律見解，徒就原審認定事實、證據取捨及適用法律之職權行使，指摘原判決違背法
令，求予廢棄，尚難謂為有理由，應予駁回。
據上論結，本件上訴為無理由，爰依行政訴訟法第二百五十五條第一項、第九十八條
第三項前段，判決如主文。
中    華    民    國    九十二      年      八        月      十四      日
                    最 高 行 政 法 院  第 五 庭
                                審 判 長 法  官      徐  樹  海
                                         法  官      蔡  進  田
                                         法  官      鄭  淑  貞
                                         法  官      林  家  惠
                                         法  官      林  茂  權
右  正  本  證  明  與  原  本  無  異
                                         法院書記官  陳  盛  信
中    華    民    國    九十二      年      八        月      十五      日


司法院資訊處製作；財團法人民間司法改革基金會備份。
